臺灣士林地方法院行政訴訟判決　
111年度交字第163號
原      告  良運運通有限公司

法定代理人  李文娟  
訴訟代理人  江浩俊  
被      告  臺北市交通事件裁決所

代  表  人  蘇福智  
訴訟代理人  吳維中  
上列當事人間交通裁決事件，原告不服被告民國111 年5月3日北
市裁催字第22-E7SB10013號裁決，提起行政訴訟，本院判決如下
：
    主  文
原處分撤銷。
訴訟費用新臺幣參佰元由被告負擔。被告應給付原告新臺幣參佰
元。
    事實及理由
一、程序事項：本件係因原告不服被告民國111 年5月3日北市裁
    催字第22-E7SB10013號違反道路交通管理事件裁決書（下稱
    稱原處分），裁處罰鍰新臺幣（下同）1萬1,000元，並記汽
    車違規紀錄1次，經核屬行政訴訟法第237條之1第1項第1 款
    規定之交通裁決事件，爰依同法第237條之7規定，不經言詞
    辯論，逕為判決。
二、爭訟概要：原告之訴訟代理人江浩俊（下逕稱其名）駕駛原
    告所有257-AV號營業小貨車（下稱系爭車輛）於111年1月10
    日15時8分許，在新竹縣竹北市西濱公路北上路段處，因「
    汽車裝載貨物超過核定之總重量、總聯結重量」之違規事實
    ，經新竹縣政府警察局竹北分局（下稱舉發機關）員警製單
    舉發，有掌電字第E7SB10013號舉發違反道路交通管理事件
    通知單可稽（下稱系爭舉發通知單，見本院卷第40頁），
　　嗣經被告以原告有前揭違規事實，且未歸責於實際駕駛人，
    而依道路交通管理處罰條例第29條之2第1項、第3項規定，
    以原處分對原告為裁罰，原告於111年5月12日提起本件行政
    訴訟。
三、原告主張：
　　系爭車輛駕駛人江浩俊於111年4月9日從臺北專程前往事發
    地點過磅並尋找證明，期間毫無停頓、卸貨之行為，車上重
    要資料也無隨地棄放之可能。江浩俊曾要求當日值勤人員之
    錄影資料比對現場車況，帆布及鬆緊帶毫無異狀，有照片為
    證。當日過磅時值勤人員似乎不熟，前後來回3次花費7分鐘
    告知超重，江浩俊說不可能，貨運生涯30年理當知輕重，公
    權力過磅豈可不簽名，江浩俊亦告知值勤人員要去正隆紙廠
    過磅，對方毫無意見，也無告知權利，有正隆股份有限公司
    竹北廠（下稱正隆紙廠）地磅合格證明單可證測試準確，公
    司迫於業務需要，而要求江浩俊代繳罰款，系爭車輛3.5頓
    承載量之寬限值達3,850公斤（即3.85公噸），正隆紙廠過
    磅實際重量3.78公噸，並無違規等語。並聲明：原處分撤銷
    。
四、被告答辯：
　  卷查本案經舉發機關就違規事實查復，257-AV(即系爭車輛
    ）於111年1月10日15時8分許，在竹北市西濱公路北上72.5K
    處受舉發機關員警攔查過磅，經檢驗合格之活動地秤過磅後
    因總載重3.9公噸、超載0.41公噸，依道路交通管理處罰條
    例規定依法製發系爭舉發通知單，駕駛人簽收罰單離開現場
    後，至正隆紙廠另行過磅時顯示總載重3.78公噸。惟查當日
    攔查所用之活動地秤業已受經濟部標準檢驗局檢定合格，且
    依警察機關取締違規砂石車注意事項第7項第5款，以活動地
    磅過磅舉證者，如駕駛人當場提出質疑、拒絕簽名或請求以
    固定地磅過磅時，應再以檢驗合格之固定地磅施以複檢；惟
    系爭車輛駕駛人於舉發當下未提出質疑或拒簽，亦無請求改
    以固定式地磅過磅，於他處過磅時亦無舉發機關員警在場協
    同，無可得知該車載重是否經過更動後方行過磅等語。並聲
    明：原告之訴駁回。
五、本院之判斷：
　㈠按「（第1 項）汽車裝載貨物超過核定之總重量、總聯結重
    量者，處汽車所有人罰鍰，並記汽車違規紀錄一次…。有前
    二項規定之情形者，應責令改正或當場禁止通行，並處新臺
    幣一萬元罰鍰，超載十公噸以下者，以總超載部分，每一公
    噸加罰新臺幣一千元；超載逾十公噸至二十公噸以下者，以
    總超載部分，每一公噸加罰新臺幣二千元；超載逾二十公噸
    至三十公噸以下者，以總超載部分，每一公噸加罰新臺幣三
    千元；超載逾三十公噸者，以總超載部分，每一公噸加罰新
    臺幣五千元。未滿一公噸以一公噸計算。」，道路交通管理
    處罰條例第29條之2第1項、第3項定有明文。次按「貨車之
    裝載，應依左列規定：一裝載貨物不得超過核定之總重量或
    行駛橋樑規定之載重限制。」道路交通安全規則第79條第1
    項第1款亦有明文，上開規定係基於母法道路交通管理處罰
    條例第92 條第1項規定之授權為具體細節之規定，未逾母法
    之授權，本件得予適用。揆諸上開規定意旨，已明確規範汽
    車應依核定之總重量或總聯結重量裝載貨物，始得通行於道
    路，否則，道路主管機關須按其超載重量之級距遞重處罰之
    。
　㈡查，系爭車輛駕駛人係於111年1月10日15時8分許駕駛系爭車
    輛行經西濱公路北上72.5公里處時，經舉發機關員警攔查並
    使用活動地秤進行過磅，並測得總載重3.9公噸，惟系爭車
    輛核定總重量為3.49公噸，彼時系爭車輛測得重量係超重0.
    41公噸，此有系爭舉發通單、車輛過磅單、汽車車籍資料、
    舉發機關111年3月3日竹縣北警交字第1113600485號函可稽(
    見本院卷第40、42、49、52至53頁)。就上開事實，應堪認
    定。
　㈢員警就上開原告上開違規事實之舉發違反正當行政程序：
　　⒈系爭車輛駕駛人江浩俊主張其於現場有對員警以活動地秤
      為秤重之結果提出質疑，並稱其主張欲前往正隆紙廠以固
      定式地磅為秤重，惟現場員警均不予理睬等語。按警察機
      關取締違規砂石車注意事項(下稱系爭注意事項)第7項第5
      款規定：「舉發程序及注意事項：…㈤以活動地磅過磅舉證
      者，如駕駛人當場提出質疑、拒絕簽名或請求以固定地磅
      過磅時，應再以檢驗合格之固定地磅施以複檢。」。系爭
      注意事項所規定於上開情形必須以固定地磅施以複檢，顯
      係基於固定地磅之準確度應較活動地磅為準確，進而以系
      爭注意事項之上開規定用以規範員警之執法程序，此應屬
      員警執行交通違規舉發應遵守之正當行政程序，是以若有
      系爭車輛駕駛人對秤重之結果當場提出質疑、拒絕簽名，
      或請求以固定地磅過磅之任一情形時，現場執行取締之員
      警即有以固定式地磅施以複驗之義務，否則即違反系爭注
      意事項所定之舉發程序，所為之舉發自屬違法。
　　⒉經本院當庭勘驗採證光碟，勘驗結果為：畫面顯示日期時
      間為「2021/01/10  15：17：08」，畫面一開始，可見系
      爭車輛已遭員警攔停在竹北市西濱公路北上72.5公里處所
      設之活動地坪進行過磅。於時間15：17：30員警對在駕駛
      座進行秤重之駕駛人江浩俊告知秤重結果，稱「你超載了
      」，嗣江浩俊將車往前駛離活動地秤，並走下車前往查看
      設於路旁之連接活動地秤之機器於螢幕所顯示測得之秤重
      結果。員警並同時查閱江浩俊之駕照、行照。路旁亦可見
      有員警數人及替代役男在執行相關秤重之勤務。於15：18
      ：03，江浩俊與員警共同觀看機器之螢幕顯示之秤重結果
      。(路旁嘈雜，聽不清楚江浩俊與員警在現場就秤重結果
      討論之經過)。員警告知：「…這跟那個酒測一樣，超標就
      是超標」，惟江浩俊於現場亦稱：「我知道罰責是很重的
      …你這樣測很準嗎？那我等一下去紙廠磅一下看看…我在高
      速公路磅時他們都叫我停下來…」，於時間15：19：41員
      警將秤重結果列印出交給江浩俊。江浩俊現場以原子筆試
      算核定之總重量為3490加349(此應為寬限值百分之十)等
      於3839。江浩俊稱：「差61公斤就對了啦」。於時間15：
      20：55，江浩俊於秤重之結果列印資料簽名，並稱「少載
      一車貨運，不然怎麼辦…差那麼一丁點，61公斤」，嗣再
      於員警開立之違反道路交通管理事件舉發通知單上簽名。
      嗣江浩俊稱：「差不多差不多，應該是不會這麼多啊(意
      即應該不會超重)」詢問：「我去正隆紙廠磅的話，那個
      證明應該有相對的公權力吧？」，員警稱：「我們這個(
      機器)都是有那個啦，我們這邊秤的就是這樣了，這機器
      都是檢驗過的」，江浩俊再對員警稱稱：「我就去那邊正
      隆紙廠啊(手指前方不遠處之正隆紙廠位置)」、「我還是
      要去過磅啊」，惟員警均不予以理會。此有上開勘驗結果
      可稽 。
　　⒊依上開勘驗結果，可見系爭車輛之駕駛人江浩俊於員警設
      置於現場之活動地秤對系爭車輛為秤重後，認為僅超重61
      公斤(員警未於現場告知其實際僅超重41公斤)，且已一再
      反覆向員警主張欲前往前方不遠處之正隆紙廠固定式地磅
      為測量等情，顯已對員警設於該處之活動地秤所秤得之結
      果為質疑，甚為明確。再參以系爭車輛之駕駛人亦詢問員
      警「我知道罰責是很重的…你這樣測很準嗎？那我等一下
      去紙廠磅一下看看」、「我去正隆紙廠磅的話，那個證明
      應該有相對的公權力吧？」，更足認駕駛人係認定「正隆
      紙廠之固定式地磅」亦同有公信力，而一再請求以固定式
      地磅為複驗，甚且該駕駛人離開現場確自行前往正隆紙廠
      之固定式地磅為秤重，亦有正隆紙廠所開立之地磅記錄單
      為證(見本院卷第47頁)；惟現場員警就該駕駛人江浩俊所
      提要再去正隆紙廠以固定式定磅為再一次秤重(即複驗)之
      主張並不予理會，僅單純告知「我們這個(機器)都是有那
      個啦，我們這邊秤的就是這樣了，這機器都是檢驗過的」
      等語。本院綜合上開勘驗所呈現之駕駛人就勘驗之全部過
      程所為之表現及主張，足認駕駛人確已對員警設於該處之
      活動地秤之秤重結果提出質疑，亦主張應再以固定式地磅
      為複驗，甚且當場詢問員警「正隆紙廠之固定地磅之秤重
      證明應有相對之公信力」，惟現場員警均未就主張為理會
      ，是以若員警認該駕駛人所提之正隆紙廠之固定式地磅無
      公信力，自應偕同該駕駛人前往附近設有公信力之固定式
      地磅為複驗，始符合上開系爭注意事項所規定之意旨，而
      員警於江浩俊一再稱其欲至正隆紙廠之固定地磅為秤重之
      主張不但未予理會，且未偕同駕駛人江浩俊同往附近具有
      公信力之固定式地磅為複驗，自有違前揭系爭注意事項之
      規定，而有違其應遵守之正當行政程序，其所為之舉發自
      屬違法。
  ㈣按行政訴訟中之撤銷訴訟，因行政機關已對人民為一具體之
    行政處分，故當事人為「原告與行政機關」，而行政法院於
    撤銷訴訟係在審查行政機關所為之行政處分是否合法，以保
    障人民權益、確保國家行政權之合法行使、增進司法功能為
    宗旨，行政訴訟法第1 條定有明文。是以行政訴訟如行政機
    關所為行政處分違背行政程序，因行政法院審查之標的為行
    政機關所為之行政處分是否合法，而非限於行政處分所依據
    之事實是否存在，則無論該行政處分係程序上違法，抑或係
    實體上事實認定有誤、裁量違法，為保障人民權益、確保國
    家行政權之合法行使，行政法院均應予以審查，應屬甚明。
    另按道路交通管理處罰條例所定罰鍰之處罰，受處罰人接獲
    違反道路交通管理事件通知單後，於30日內得不經裁決，逕
    依第92條第4 項之罰鍰基準規定，向指定之處所繳納結案；
    不服舉發事實者，應於30日內，向處罰機關陳述意見；其不
    依通知所定期限前往指定處所聽候裁決，且未依規定期限繳
    納罰鍰結案或向處罰機關陳述意見者，處罰機關得逕行裁決
    之，道路交通管理處罰條例第9 條第1 項亦有明文。是以，
    違反道路交通管理處罰條例之交通違規事件係採取「舉發」
    與「裁決」二階段程序，且「裁決」階段依道路交通管理處
    罰條例第8 條第1 項規定，係分別交由「公路主管機關」或
    「警察機關」處罰。而裁決機關固可調查舉發機關舉發之違
    規事實，並決定是否裁罰，惟裁決機關之裁決處罰，仍係以
    警察機關之舉發為前提（此參道路交通管理處罰條例第7 條
    第1項、違反道路交通管理事件統一裁罰基準及處理細則第6
     條第1 項、第10條之規定甚明），如舉發機關之舉發違法
    ，依前開說明，自違反正當行政程序，裁決機關所為之處罰
    即應予以撤銷。而本件員警違反系爭注意事項所定舉發之正
    當行政程序，業經本院認定如前，揆諸上開說明，被告所為
    之原處分自因舉發機關違反正當行政程序而應予以撤銷。
六、綜上所述，舉發機關認系爭車輛駕駛人有「汽車裝載貨物超
    過核定之總重量、總聯結重量」之違規事實，且原告為系爭
    車輛之車主，亦未歸責於實際駕駛人，而對原告為舉發，惟
    舉發員警違反系爭注意事項前揭所定舉發之正當行政程序，
    業如前述，又因被告之裁決係以警察機關之舉發為前提，故
    本件舉發機關之舉發應屬違法，被告依舉發機關之舉發，而
    對原告以原處分為裁罰，顯有違誤，應予撤銷。原告訴請撤
    銷原處分，為有理由，應予准許。
七、本件事證已臻明確，兩造其餘攻擊、防禦方法及所提證據，
    經核均與判決結果不生影響，爰不一一論列，併此敘明。
八、本件第一審裁判費為300 元，依行政訴訟法第98條第1 項規
    定，由敗訴之被告負擔。復因原告前已預納第一審裁判費30
    0 元，是被告應給付原告訴訟費用300 元，爰依行政訴訟法
    第104 條規定準用民事訴訟法第93條規定，確定第一審訴訟
    費用額如主文第2 項所示。
中　　華　　民　　國　　111 　年　　7 　　月　　22　　日
                  行政訴訟庭  法  官  徐文瑞
以上為正本係照原本作成。
如不服本判決，應於判決送達後20日內，向本院提出上訴狀並表
明上訴理由（原判決所違背之法令及其具體內容或依訴訟資料可
認為原判決有違背法令之具體事實），其未載明上訴理由者，應
於提出上訴後20日內向本院補提理由書（上訴狀及上訴理由書均
須按他造人數附繕本，如未按期補提上訴理由書，則逕予駁回上
訴），並應繳納上訴裁判費新臺幣750元。　　　　　
中　　華　　民　　國　　111 　年　　7 　　月　　22　　日
                              書記官  朱亮彰